【裁判字號】    98,易,275
【裁判日期】    980619
【裁判案由】    竊盜
【裁判全文】
臺灣板橋地方法院刑事判決               98年度易字第275號
公  訴  人  臺灣板橋地方法院檢察署檢察官
被      告  乙○○
上列被告因竊盜案件，經檢察官提起公訴（97年度偵緝字第2981
號），本院判決如下：
    主  文
乙○○無罪。
    事實及理由
一、公訴之意旨略以：被告乙○○夥同真實姓名年籍不詳綽號「
    周阿三」之成年男子，共同基於意圖為自己不法所有之犯意
    聯絡，於民國97年7 月19日4 凌晨3 時10分許，在位於臺北
    縣中和市○○路183 號旁丁○○所有之鐵皮屋前，由被告乙○○負責把風，綽號「周阿三」之男子，負責攀爬上址圍牆
    進入牆內後，將牆內鐵皮屋之鋁門窗扳開1 個細縫，鑽入該
    鐵皮屋（侵入住宅未據告訴），將該鐵皮屋內之鋁門窗拆卸
    ，竊取鋁門窗1 片、流理台1 座、白鐵5 片等物得手後，先
    將鐵皮屋鐵捲門往上敲開1 道縫隙，從內遞出竊得之白鐵，
    由被告乙○○在外面接應，將之搬運放置在綽號「周阿三」
    之男子所有之三輪車上，而由「周阿三」搬運鋁門窗、流理
    台等物之際，適為甲○○發覺阻止，並報警處理，綽號「周
    阿三」之男子見狀乃拔腿狂奔，逃離現場，嗣警到場當場在
    該三輪車上起出白鐵5 片、流理台1 台、鋁門窗1 片等物，
    而知悉上情。因認被告涉有刑法第321 條第1 項第1 款夜間
    侵入住宅、第2 款毀越牆垣加重竊盜罪嫌。
二、按犯罪事實應依證據認定之，無證據不得認定犯罪事實；又
    不能證明被告犯罪者，應諭知無罪之判決，刑事訴訟法第15
    4 條第2 項及第301 條第1 項分別定有明文。次按認定不利
    於被告之事實須依積極證據，苟積極證據不足為不利於被告
    事實之認定時，即應為有利於被告之認定（最高法院30年台
    上字第816 號判例意旨參照）；檢察官對於起訴之犯罪事實
    ，倘其所提出之證據，不足為被告有罪之積極證明，或其指
    出之證明方法，無從說服法院以形成被告有罪之心證，基於
    無罪推定之原則，自應為被告無罪判決之諭知（最高法院92
    年台上字第128 號判例意旨參照)。 又刑事訴訟法上所謂認
    定被告犯罪事實之證據，係指足以認定被告確有犯罪行為之
    積極證據而言，苟積極證據不足為不利於被告事實之認定時
    ，即應為有利於被告之認定，更不必有何有利之證據（最高
    法院29年上字第3105號及30年上字第816 號判例意旨參照）
    。申言之，認定犯罪事實所憑之證據，雖不以直接證據為限
    ，間接證據亦包括在內，然而無論直接證據或間接證據，其
    為訴訟上之證明，須於通常一般之人均不致有所懷疑，而得
    確信其為真實之程度者，始得據為有罪之認定，倘其證明尚
    未達此一程度，而有合理之懷疑存在而無從使事實審法院得
    有罪之確信時，即應由法院為諭知被告無罪之判決（最高法
    院76年台上字第4986號判例）；換言之，事實審法院倘已踐
    行完畢調查證據之程序後，仍無法形成「被告確有該當各該
    構成要件所欲處罰之構成要件事實」之確信時，即應依刑事
    訴訟法上「罪疑利益歸於被告（亦即，倘有懷疑則從被告之
    利益作解釋）」之證據法則，逕為被告有利之認定。
三、本件公訴意旨認被告涉犯有加重竊盜罪嫌，無非係以證人即
    告訴人丁○○於警詢及偵查中之證述、證人甲○○於警詢中
    之證述、證人即黃子耀於偵查中之證述、被告於警詢及偵查
    中之供述、及扣押物品目錄表、贓物認領保管單、照片4 張
    等件，為其主要論據。
四、訊據被告乙○○固不否認其本人於案發當時係在行竊現場旁
    邊，且現場三輪車上所放置之行李確為其所有等情，惟仍堅
    詞否認其涉有上揭加重竊盜犯行，辯稱：當天我是被證人即
    同居人丙○○趕出去，就向「周阿三」即證人周建杉借三輪
    車載行李，準備載到華中橋我上班的麵攤，結果證人周建杉
    把三輪車騎到他位於臺北縣中和市○○街15號的家中，把我
    的衣物放在他家，我就又把衣物再搬上三輪車，準備載去我
    上班的麵攤那邊，沒想到證人周建杉就把三輪車拖到鐵皮屋
    那邊。因證人周建杉將一塊角鐵放在我的衣物上，所以我無
    法把衣物拿起來，我也拖不動三輪車，我在印尼的出生證明
    等文件就放在裝衣物的行李箱內，很重要，所以我也不敢離
    開。我不知道證人周建杉會去下手行竊，也沒有幫忙接應，
    我當時是在看管我放在三輪車上的行李，不是把風；我為了
    顧行李行不敢跑，結果周建杉跑掉了，他們就抓我等語。經
    查：
  (一)證人即告訴人丁○○於警詢及偵查中係證稱：97年7 月19日
    我停車場旁的鐵皮屋遭竊，我沒有親眼目擊遭竊經過，當天
    是經由警方才知道此事，鐵皮屋於遭竊當時雖有上鎖，但沒
    有人使用等語（見臺灣板橋地方法院檢察署97年度偵字第21
    339 號卷第6 、7 頁及第42頁），而證人即查獲被告之中和
    分局積穗派出所員警黃子耀亦於偵查中則係證稱：97年7 月
    19日接獲勤務中心通報前往前揭鐵皮屋時，現場僅有被告1
    人及三輪車1 台等語（見前揭偵卷第62頁），是依前揭證人
    等之證述，僅足以認定97年7 月19日告訴人遭竊當時，被告
    確實身處前揭鐵皮屋旁，現場並有三輪車1 台等事實，尚無
    從逕行推論被告確有下手行竊，或與他人共謀行竊之犯行。
  (二)至證人甲○○於警詢中雖證稱：97年7 月19日3 時10分許，
    我在前揭鐵皮屋旁的全家便利商店前，發現有1 名男子正在
    竊取鐵皮屋內的鐵器及鋁門窗，該名男子爬上鐵皮屋的圍牆
    ，將鐵皮屋的鋁門窗扳開一條細縫，鑽入鐵皮屋中，將鋁門
    窗拆卸下來往馬路旁放置，並將扣案的流理台從鐵皮屋內搬
    出，被告當時則在旁徘徊東張西望，並幫忙將白鐵放置於三
    輪車上，看到我接近就走到三輪車旁將剛竊得之白鐵丟棄於
    三輪車旁云云（見前揭偵卷第10頁）。惟查：案發當時為深
    夜3 時許，案發地點復位在停車場旁，是以案發時、地光線
    昏暗之情形，證人甲○○是否能清楚看見被告有上揭把風接
    應之犯行，容非無疑；且同案共犯周建杉於證人甲○○接近
    查看之際，即自行逃跑，並未示意被告一併逃跑，亦與一般
    結夥行竊之情狀相違。況且，本件證人甲○○經本院合法傳
    拘均未到庭，無從在本院審理中對之行交互詰問以查明事實
    ，本院自難純憑其於警詢中片面之指述，即遽認被告確有為
    本件與周建杉共同竊盜之犯行。
  (三)而被告前揭所辯情節，核與證人即被告同居人丙○○於本院
    審理中證稱：案發前1 、2 個月，我跟證人周建杉借了本案
    中那台三輪車，後來三輪車就被我鎖上停在我家樓下。97年
    7 月18日當天我要把被告趕出去，證人周建杉說要幫被告將
    行李搬去被告工作的麵攤，我們一起幫忙把被告的兩個行李
    箱及幾個塑膠袋搬上那台三輪車，我把三輪車的鑰匙交給證
    人周建杉後，他就開鎖騎走了，被告則是用走的跟在旁邊，
    那時候大概傍晚6 點而已，從我家走到被告工作的麵攤或是
    證人周建杉的家，都差不多半小時，如果走到前揭鐵皮屋那
    裡，差不多20幾分鐘就到了等語相符（見本院卷第34頁至第
    35 頁） 。再依卷附扣案三輪車照片1 張以觀（見前揭偵卷
    第25 頁） ，該部三輪車上確實載有2 個行李箱及數袋雜物
    ，行李箱上確有壓著一支巨大的H 型鋼樑，三輪車載台上已
    幾近滿載而無其他空間等情，甚為明確。是本件被告辯稱其
    於97年7 月18日傍晚係因遭同居人丙○○趕出家門始拜託證
    人周建杉騎三輪車幫忙載運行李一節，應堪認屬實。而被告
    既因無法獨力以三輪車搬運行李而需委託周建杉幫忙，且其
    於97年7 月18日下午6 時許即已將行李搬出證人丙○○之住
    處，距其欲前往之麵攤僅需約半小時之步行，則果若被告意
    欲與周建杉共同行竊，大可先將其行李搬運至工作之麵攤或
    其他處所卸下，以清空三輪車，俾有空間放置竊得之贓物，
    自無拖行沈重行李在外長達近9 小時，始於翌日凌晨3 時許
    始至案發地點下手行竊之理。況且上開三輪車上既已滿載被
    告之行李，非但已無空間再裝載流理台此種大型物品，於行
    竊事跡敗露時，更難以拖動逃逸；而被告之行李箱內既存放
    有其在印尼出生之重要證明文件，又何能隨意攜帶至行竊現
    場致自縛手腳？凡此，均與一般竊賊行竊之情狀有悖。
  (四)再者，依前揭卷附三輪車照片所示，被告行李之上確實放置
    有一支大型H 型鋼樑壓住行李箱，而觀諸到庭被告為年近50
    歲之瘦小婦女，核其體力顯然無法獨自搬動上開沈重之大型
    H 型鋼樑。是以被告辯稱因證人周建杉在其行李上放置角鐵
    ，致其無法將行李取走，也拖不動三輪車，而行李箱中放置
    有其出生證明等重要證件，故其僅能跟隨證人周建杉走，周
    建杉跑了她也不敢離開現場等語，尚非全然無憑。
  (五)至證人周建杉雖於本院審理中證稱：我認識被告，本案的三
    輪車不是我的，我沒有推三輪車幫被告搬運行李，在97年7
    月19日案發當時我也不在前揭鐵皮屋前云云（見本院卷第32
    頁至第33頁）。惟本案三輪車係證人周建杉借予證人丙○○
    ，且周建杉於案發當日確有騎乘前開三輪車為被告載運行李
    一節，業據證人丙○○證述明確，已如前述。又證人丙○○
    與證人周建杉平日素無怨隙，應無設詞構陷證人周建杉而自
    陷於偽證罪風險之理，自應以證人丙○○前揭證述較為可信
    。再者，證人周建杉有重度智能障礙，此有中華民國身心障
    礙手冊影本1 份在卷可考（見本院卷第38頁），是其記憶、
    陳述、判斷事理之能力顯然不及一般人，則其於本院所為陳
    述是否與客觀事實相符，顯然大有可疑。從而，證人周建杉
    前揭證述自尚不足以彈劾被告前開辯解之真實性。
  (六)綜上，被告雖於本件竊案發當時在場，且本件三輪車上亦載
    有被告之行李物品，惟並無積極證據可資證明被告確有把風
    或接應周建杉竊盜之犯行。被告前揭所辯尚與常情無悖，依
    罪證有疑，利於被告之法理，本院自難遽以共同竊盜之罪責
    相繩。
五、據上所陳，本院依調查所得證據尚不足以證明被告確有何共
    同竊盜之犯行，此外復查無其他積極證據足資證明被告有何
    公訴人所述犯行，揆諸首開說明，因不能證明被告犯罪，自
    應為無罪之諭知。
六、至證人周建杉是否涉犯本件竊盜罪嫌，宜由檢察官另行偵處
    ，附此說明。
據上論斷，應依刑事訴訟法第301 條第1 項，判決如主文。
本案經檢察官陳彥章到庭執行職務。
中    華    民    國    98    年    6     月    19    日
                  刑事第八庭  法  官  許映鈞
以上正本證明與原本無異
如不服本判決應於送達後10日內向本院提出上訴狀
                              書記官  范煥堂
中    華    民    國    98    年    6     月    19    日


司法院資訊處製作；財團法人民間司法改革基金會備份。
